臺灣花蓮地方法院刑事判決　　　　　　　　　　　　　九十三年度訴字第二一八號
　　公　訴　人　臺灣花蓮地方法院檢察署檢察官
　　被　　　告　丙○○
　　被　　　告　戊○○
　　被　　　告　辛○○
　　共　　　同
　　指定辯護人　丁○○律師
右列被告等因違反槍砲彈藥刀械管制等案件，經檢察官提起公訴（九十二年度偵字第
二六七八號），本院判決如左：
    主  文
丙○○未經許可，持有可發射子彈具有殺傷力之土造霰彈槍，累犯，處有期徒刑壹年
陸月，併科罰金新臺幣拾萬元，罰金如易服勞役，以新臺幣玖佰元即銀元佰元折算
壹日。扣案之土造霰彈槍壹支（槍枝管制編號0000000000號）沒收之。
戊○○未經許可，持有可發射子彈具有殺傷力之土造霰彈槍，處有期徒刑壹年伍月，
併科罰金新臺幣拾萬元，罰金如易服勞役，以新臺幣玖佰元即銀元佰元折算壹日。
扣案之土造霰彈槍壹支（槍枝管制編號0000000000號）沒收之。
辛○○行使變造國民身分證，累犯，處有期徒刑參月，如易科罰金，以參佰元折算壹
日。扣案辛○○照片壹張沒收之；被訴違反槍砲彈藥刀械管制條例部分，無罪。
    事  實
一、丙○○曾因肅清煙毒條例案件，經臺灣宜蘭地方法院判處有期徒刑三年六月，於
    民國八十七年八月十二日假釋期滿執行完畢；辛○○亦曾因肅清煙毒條例、竊盜
    罪、麻醉藥品案件，經本院分別判處有期徒刑七年、十月、九月確定，於九十一
    年三月五日假釋期滿執行完畢。丙○○明知未經中央主管機關即內政部許可，不
    得無故持有具有殺傷力之槍枝，竟自九十二年三月十五日起，未經許可而無故持
    有可發射子彈具殺傷力之霰彈槍一支（槍枝管制編號0000000000號）
    ，並於九十二年七月五日上午十時許，持該霰彈槍前往花蓮縣光復鄉大馬村三○
    一之四號戊○○之住所，將前揭槍枝借與戊○○供作獵打食用農作物之鳥類之用
    途，戊○○亦明知未經中央主管機關即內政部許可，不得無故持有具有殺傷力之
    槍枝，仍收受上開霰彈槍一支而持有之，惟當日下午，戊○○因不懂使用前揭槍
    枝之方法，即央請辛○○駕駛戊○○所有之車牌號碼ＪＡ—一五五五號自用小客
    貨車，搭載戊○○持槍前往丙○○處，欲請丙○○教伊槍枝使用及填裝。嗣於該
    車行經花蓮縣鳳林鎮台九線二四六公里處，為巡邏員警發現戊○○持槍坐於後座
    ，經攔檢當場查獲，並扣得土造霰彈槍一支。
二、辛○○於九十二年七月四日，在花蓮縣花蓮市市○市○路邊拾獲庚○○前於九十
    二年一月十七日左右因失竊而離本人持有之身分證一張，竟意圖為自己不法之所
    有，予以侵占入己，又基於行使變造特種文書之故意，於同日在戊○○位於花蓮
    縣光復鄉大馬村附近之工寮內，裁剪辛○○之照片一張黏貼於庚○○身分證上而
    變造之。嗣辛○○於翌日即前開時間、地點經警攔獲後，前往花蓮縣警察局鳳林
    分局刑事組接受警方詢問時，提出前開經變造之「庚○○」身分證以為查核，惟
    警員欲仔細查看該身分證之際，辛○○即將之搶回並揉掉丟棄於地上，始為警查
    悉上情。
三、案經被害人庚○○訴由花蓮縣警察局鳳林分局報告臺灣花蓮地方法院檢察署檢察
    官偵查起訴。
    理  由
壹、論罪科刑部分：
一、訊據被告丙○○就其於前揭時間、地點持有土造霰彈槍一支之事實，迭於警詢、
    偵查中及本院審理中坦承不諱，經核與被告戊○○於警詢、偵訊及本院審理中證
    述扣案霰彈槍為被告丙○○所有之情節相符，並有霰彈槍一支扣案可稽，又前揭
    扣案霰彈槍一支，經送鑑驗結果，認係土造霰彈槍，以打擊底火（藥）引爆子彈
    內火藥為發射動力，機械性能良好，可擊發適用子彈，認具殺傷力，有內政部警
    政署刑事警察局九十二年十月九日刑鑑字第０九二０一三五九九六號槍彈鑑定書
    一份在卷可佐，被告丙○○前開自白與事實相符，堪予採信。本案事證明確，被
    告丙○○犯行堪予認定，應依法論科。
二、訊據被告戊○○矢口否認有何持有槍枝之犯行，辯稱：伊於九十二年七月五日早
    上將其所有之車子借給被告丙○○，當天下午被告丙○○將車子還給伊，伊就請
    被告辛○○開車載伊去採野菜，並不知道車上有被告丙○○放置之霰彈槍一支，
    嗣後發現該霰彈槍，正在考慮是要拿去返還被告丙○○還是交到警察局，就被警
    察攔檢云云，指定辯護人則以：被告戊○○發現該霰彈槍後，正在思考如何處理
    之際即被查獲，是否成立持有可發射子彈槍枝罪尚有疑義云云置辯，經查：
（一）被告戊○○於九十二年七月五日二十時警詢中供述：霰彈槍是案發當日早上十
      時許，朋友綽號「阿光」之男子交給伊的，因伊發現該霰彈槍有損壞之情形，
      即請被告辛○○開車載伊去鳳林鎮找「阿光」修理，並請教他要如何使用。並
      於九十三年一月六日偵訊中證稱：扣案槍枝係被告丙○○借伊去打小鳥的等語
      （偵卷第五一頁），經核與被告辛○○於警詢中供稱：伊開車當時槍已在車子
      後座椅子上，被告戊○○只告訴伊要去採野菜，沒說要去哪裡，並順路拿該把
      獵槍找人修理等語相符。衡以警員於九十二年七月五日十八時許，在花蓮縣鳳
      林鎮○○○道路上，發現被告戊○○、辛○○開著吉普車，車速頗快且車上好
      像插了一支類似鐵管之物，故攔停該車，當場發現被告戊○○坐於車子後座，
      在車子右前座椅背後面插了一支霰彈槍，有明顯之突出，任何人一上車均會見
      到該霰彈槍等情，業據證人即當時查獲扣案霰彈槍之花蓮縣警察局鳳林分局警
      員己○○證述綦詳，可知被告丙○○自始即持有扣案霰彈槍，其前開警詢中之
      供述應為真實。
（二）被告戊○○雖於九十二年七月六日八時許警詢，及其後之檢察官偵訊中及本院
      審理時均改稱：該霰彈槍為被告丙○○所有，因伊將車子借給被告丙○○，伊
      並不知被告丙○○將霰彈槍放置於車上，就請被告辛○○開車載伊去採野菜云
      云。然被告戊○○前開供述，均發生於被告丙○○於九十二年七月六日零時許
      主動至花蓮縣警察局鳳林分局製作警詢筆錄，並供述：伊為綽號「阿光」之男
      子，扣案霰彈槍係其所有，但因同年月五日向被告戊○○借車，一時忘記將霰
      彈槍自該車上取下，但被告戊○○已將該車開走等語後，則被告戊○○嗣後變
      更其是否知悉霰彈獵槍存在一情之供詞，足疑為事後附和被告丙○○供述之卸
      責之詞。況查，被告丙○○先於警詢中供稱其在案發當日中午向被告戊○○借
      車，還車時有將車子停好後就騎機車離開等語（警卷第十三頁），後於本院審
      理中則證稱：於九十二年七月五日早上伊到被告戊○○家中，因被告戊○○提
      到小鳥會吃被告戊○○所種之菱角，伊告知會幫忙想辦法，遂向被告戊○○之
  太太借車，並開車回伊之工寮拿扣案霰彈槍返回被告戊○○工寮附近打小鳥，
      在下午五、六點天色很暗時，方開車載霰彈槍返回被告戊○○家，扣案霰彈槍
      並用一個約一公尺長、寬約四、五十公分之裝玉米袋子蓋住，嗣後伊下車去上
      廁所，返回後就發現車子連同霰彈槍均不見了，經詢問被告戊○○之太太才知
      道被告戊○○將車子開出去了等語，其前後供述已然矛盾，且與被告戊○○於
      本院審理中供述：在本案被查獲前一個月，伊在住家附近池塘曾向被告丙○○
      提到有小鳥吃菱角的問題，伊問有沒有辦法處理，本來要用網子網，但後來就
      沒有處理；在九十二年七月五日遭查獲當日均未見到被告丙○○，為警查獲時
      也沒有見到扣案霰彈槍被什麼東西蓋著等語，亦不相符，可知被告丙○○前開
      證詞應係事後迴護被告戊○○之詞，尚難據採為被告戊○○有利之認定，被告
      戊○○事後改稱上車時並不知道被告丙○○將扣案槍枝放置於車上就把車開走
      等語，亦難採信。
（三）綜上，足認被告戊○○持有扣案霰彈槍之犯行，其前開辯稱扣案槍枝為被告丙○○所遺忘在車上，伊上車後發現該霰彈槍，正在考慮是要拿去返還被告丙○○還是交到警察局，就被警察攔檢云云，並不可採。本案事證明確，被告戊○○犯行堪予認定，應依法論科。
三、訊據被告辛○○固坦承於前揭時間、地點拾獲庚○○身分證，惟矢口否認有何侵
    或行使變造特種文書犯行，辯稱：伊在被查獲前一天，在花蓮縣市八市場撿到庚○○之身分證，正準備要將之寄回給庚○○，所以就將該身分證放在身上，並將
    之與自己原來預定要用來辦健保ＩＣ卡卻未使用上之照片放在一起，但因工作汗
    水浸潤關係，所以扣案照片上才會染上庚○○身分證上之藍色墨水云云，指定辯
    護人則以扣案庚○○身分證及被告辛○○照片係警方實行附帶搜索時所搜得，故
    被告辛○○並未行使扣案身分證等語置辯。經查：
（一）庚○○之身分證約於九十二年一月七日，在花蓮縣吉安鄉○○路○段五十一之
      一號前失竊一情，業據證人庚○○於警詢中證述明確，堪信被告辛○○所拾獲
      之庚○○之身分證為離庚○○本人持有之物。
（二）被告辛○○雖以前詞置辯，然其初於本院準備程序中供述：因伊之身分證在進
      戒治所前就遺失了，所以才剪一張大小符合之照片要去辦身分證，嗣又於本院
      審理中供述：剪貼該照片是要辦健保ＩＣ卡所用，其對於剪裁照片之目的前後
      為矛盾之陳述，況查，被告辛○○之健保ＩＣ卡上並無照片，且扣案之照片尺
      寸與健保ＩＣ卡放置照片之欄位並不符合，有扣案照片一張及被告辛○○之健
      保ＩＣ卡影本乙紙在卷可佐，已難信其裁剪該照片之目的係為辦理身分證或健
      保ＩＣ卡之用途，況被告辛○○將自己照片與拾獲之身分證重疊放置於身上，
      亦屬過於巧合。且查，員警於攔查被告辛○○、戊○○涉嫌持有槍枝案件後，
      遂請被告辛○○至花蓮縣警察局鳳林分局刑事組辦公室詢問，並請被告辛○○
      拿出身分證，被告辛○○遂提出庚○○之身分證，當時身分證上有黏貼照片，
      但因被告辛○○怕員警發現身分證並非被告辛○○所有，故被告辛○○又將身
      分證揉成一團，警員將身分證撿起來，發現被告辛○○照片是貼在身分證之照
      片框紙上，但該紙張已與身分證分離等情，已據當時詢問被告辛○○之花蓮縣
      警察局鳳林分局刑事組警員甲○○於本院審理中證述明確，觀以扣案身分證之
      占
      照片欄紙張業與身分證分離，可知若非有人揉弄該身分證當不致如此，堪信被
      告辛○○確有將該身分證揉成一團丟棄之行為，另查扣案被告辛○○照片剪裁
      尺寸大小與庚○○身分證照片框大小相符，照片背後並染有身分證上之藍色墨
      水，有台灣花蓮地方法院檢察署檢察官勘驗筆錄一份在卷可佐（偵卷第三十三
      頁），足認證人甲○○前開證詞為真實，被告辛○○確有將自己照片黏貼於庚○○身分證上，並提出於警員之行為。指定辯護人辯稱被告辛○○並未行使變
      造之國民身分證，並不可採。
（四）綜上，足認被告辛○○確有將自己照片黏貼於庚○○身分證上，並提出於警員
      之行為，其辯稱並未變造身分證且未侵占云云，並不可採。本案事證明確，被
      告辛○○犯行洵堪認定，應依法論科。
四、查被告丙○○、戊○○行為後，槍砲彈藥刀械管制條例業於九十四年一月二十六
    日修正公布，同年一月二十八日生效，被告丙○○、戊○○行為時，該條例第十
    一條第四項規定未經許可，持有可發射子彈具有殺傷力之槍枝者，處一年以上七
    年以下有期徒刑，併科新臺幣七百萬元以下罰金，修正後已改列至同條例第八條
    第四項，且法定刑提高為三年以上十年以下有期徒刑，併科新臺幣七百萬元以下
    罰金，經比較新舊法結果，以舊法對被告較為有利，爰依刑法第二條第一項但書
    之規定，適用修正前之槍砲彈藥刀械管制條例。扣案之土造霰彈槍一支，係屬於
    槍砲彈藥刀械管制條例第四條第一項第一款所稱可發射子彈具有殺傷力之槍枝，
    依據同條例第五條之規定，非經中央主管機關許可，不得持有。核被告丙○○、
    戊○○所為，均係犯修正前槍砲彈藥刀械管制條例第十一條第四項之未經許可持
    有槍枝罪。被告丙○○有事實欄所示之前科，並於八十七年八月十二日執行完畢
    ，其五年以內再犯本件有期徒刑以上之罪，為累犯，依刑法第四十七條規定加重
    其刑。爰審酌被告丙○○有毒品、毀損、竊盜等前科，被告戊○○有毒品前科，
    均素行非佳，被告二人犯罪之手段、方法，持有槍械雖易造成社會治安問題，然
    被告二人持有槍械之目的係為獵打食用農作物之小鳥，及被告丙○○犯罪後坦承
    犯行，被告戊○○犯罪後否認犯行等一切情狀，分別量處如主文所示之刑，並就
    併科罰金部分，諭知易服勞役之折算標準。扣案之土造霰彈槍一支（槍枝管制編
    號0000000000號），屬非經中央主管機關許可，不得持有之物，為違
    禁物，爰依刑法第三十八條第一項第一款之規定宣告沒收。
五、核被告辛○○所為，係犯刑法第三百三十七條侵占脫離本人持有物罪、第二百十
    六條、第二百十二條行使變造特種文書罪。其變造特種文書之低度行為，為行使
    變造特種文書之高度行為所吸收，應不論罪。被告辛○○前開所犯二罪間，有方
    法結果之牽連關係，為牽連犯，應從一重論以行使變造特種文書罪。起訴書雖漏
    未援引刑法第三百三十七條之罪，惟起訴之犯罪事實中已經述及被告辛○○有侵
    占之犯行，且與行使變造特種文書罪有裁判上一罪之牽連關係，本院自得一併審
    酌。又被告辛○○有如事實欄所載之前科，並於九十一年三月五日執行完畢，此
    有台灣高等法院被告全國前案紀錄表一份在卷可參，其受有期徒刑執行完畢後，
    五年以內再犯有期徒刑以上之本罪，為累犯，應依法加重其刑。審酌被告辛○○
    有強盜、毒品、竊盜等前科，素行不良，有台灣高等法院被告全國前案紀錄表一
    份在卷可考，其犯罪方法、手段、造成被害人之損害，及犯罪後未坦承犯行，態
    度非佳等一切情狀，量處如主文所示之刑，並諭知易科罰金之折算標準，以示懲
    儆。扣案之辛○○照片一張，為被告辛○○所有且供其變造國民身分證所用之物
    ，應依刑法第三十八條第一項第二款規定，諭知沒收。
貳、被告辛○○無罪部分：
一、公訴意旨略以：被告戊○○於九十二年七月五日上午，因發現自被告丙○○處取
    得之霰彈獵槍一支有損壞之情形，無法折彎上膛，即央請知情之被告辛○○，駕
    駛戊○○所有之車牌號碼ＪＡ—一五五五號自用小客貨車，搭載戊○○持槍前往
    丙○○處，欲請丙○○教伊使用及填裝。嗣於該車行經花蓮縣鳳林鎮台九線二四
    六公里處，為巡邏員警發現戊○○持槍坐於後座，經攔檢當場查獲，並扣得前揭
    霰彈槍一支，因認被告辛○○涉犯槍砲彈藥刀械管制條例第十一條第四項無故持
    有可發射子彈槍枝罪。
二、按犯罪事實應依證據認定之，無證據不得認定其犯罪事實，又不能證明被告犯罪
    者，應諭知無罪之判決，刑事訴訟法第一百五十四條第二項、第三百零一條第一
    項分別定有明文。次按認定不利於被告之事實，需依積極證據，苟積極證據不足
    為不利於被告事實之認定時，即應為有利於被告之認定，更不必有何有利之證據
    ，最高法院三十年上字第八一六號判例可資參照。又修正前槍砲彈藥刀械管制條
    例第十一條第四項無故持有可發射子彈槍枝罪，除行為人知悉所持有者為具殺傷
    力之可發射子彈槍枝外，另持有之故意亦為構成要件之一，故單純知悉他人持有
    具殺傷力之可發射子彈之槍枝，惟並無與他人共同持有之故意，仍未構成無故持
    有可發射子彈槍枝罪。
三、公訴人認被告辛○○涉犯前開罪嫌，無非係以被告辛○○、戊○○於九十二年七
    月五日警詢中之自白、查獲現場圖一份、照片四張、內政部警政署刑事警察局九
    十二年十月九日刑鑑字第０九二０一三五九九六號槍彈鑑定書一份及扣案霰彈獵
    槍一支為其主要論據。訊據被告辛○○矢口否認有何持有可發射子彈槍枝罪，辯
    稱：伊係因被告戊○○之請求，所以開車載其至野外採野菜，並未見到車上有扣
    案霰彈槍一支等語。經查：
（一）扣案霰彈槍置於被告戊○○所有車輛右前座椅背後方，有明顯之突出，任何人
      一上車均會見到該霰彈槍等情，已據證人己○○於本院審理中證述明確，詳如
      前述。況被告辛○○於警詢中亦證稱：伊幫被告戊○○開車時槍已經放在車後
      座椅子上，被告戊○○只告訴伊要去採野菜，沒說要去何處，並順路拿該霰彈
      槍找人修理等語（警卷第三五頁），被告戊○○於警詢中亦供稱：伊拿該霰彈
      槍上車時，被告辛○○就看見了。顯然被告辛○○一上車準備開車之際已知悉
      車上置有霰彈槍一把，被告辛○○前開辯稱伊並未見到霰彈槍云云，並不可採
      。然前開被告戊○○、辛○○之自白，是否即得據以認定被告辛○○有與被告
      戊○○共同持有扣案槍枝之故意，則尚有疑義。
（二）扣案霰彈槍為被告丙○○交付予被告戊○○，案發當日係被告戊○○欲持該槍
      枝找被告丙○○修理並教導使用方式一情，已據被告戊○○於警詢中供述明白
      ，又被告戊○○上車後係與扣案霰彈槍一起坐於後座，亦據證人己○○於本院
      審理中明確證述，可知扣案槍枝自始均在被告戊○○所持有及支配下，被告辛○○並未持有扣案槍枝。又被告戊○○於案發當日下午在住處附近，碰見被告
      辛○○正從山上下來，被告戊○○遂請被告辛○○開車一情，為被告戊○○於
      本院審理中證述綦詳，被告辛○○於警詢中亦供稱：被告戊○○只告訴伊要去
      採野菜，沒說要去何處，並順路拿該霰彈槍找人修理等語，並於本院審理中供
      稱：因被告戊○○眼睛不好，所以請伊幫忙開車等語，可知被告辛○○係與被
      告戊○○偶然碰面，並受被告戊○○之請託而開車，則被告辛○○客觀上僅有
      幫被告戊○○開車之行為，並未持有或實力支配扣案霰彈槍，自不能以被告辛○○於開車之際知悉霰彈槍之存在，推斷其有與被告戊○○共同持有該霰彈槍
      之故意。
（三）查獲現場圖一份、照片四張、內政部警政署刑事警察局九十二年十月九日刑鑑
      字第０九二０一三五九九六號槍彈鑑定書一份及扣案霰彈槍一支，固足以證明
      在被告辛○○所駕駛之車上扣得可發射子彈具殺傷力霰彈槍一支，惟並不足以
      證明被告辛○○有與被告戊○○共同持有槍枝之故意。
（四）綜上，公訴人提出之證據僅得證明被告辛○○知悉扣案霰彈槍之存在，並幫被
      告戊○○開車之行為，但尚不足以推斷被告辛○○有持有扣案霰彈槍之故意，
      此外，復查無其他證據足資證明被告辛○○具備持有可發射子彈具殺傷力槍枝
      之故意，自不得論以被告辛○○無故持有可發射子彈槍枝罪，被告辛○○此部
      分之犯罪應屬不能證明，揆諸前揭說明，自應為無罪之諭知。
據上論結，應依刑事訴訟法第二百九十九條第一項前段、第三百零一條第一項，修正
前槍砲彈藥刀械管制條例第十一條第四項，刑法第二條第一項但書、第十一條前段、
第二百十六條、第二百十二條、第三百三十七條、第五十五條、第四十七條、第四十
一條第一項前段、第四十二條第二項、第三十八條第一項第一款、第二款，罰金罰鍰
提高標準條例第一條前段、第二條，判決如主文。
本案經檢察官乙○○到庭執行職務。
中      華民      國    九十四      年      五      月    五      日
                              臺灣花蓮地方法院刑事第二庭
                                  審判長法官  林  碧  玲
                                        法官  陳  世  博
                                        法官  俞  秀  美
右正本證明與原本無異。
如對本判決不服，應於送達後十日內，向本院提出上訴狀。（應抄附繕本）告訴人或
被害人如對於本判決不服者，應具備理由請求檢察官上訴，其上訴期間之計算係以檢
察官收受判決正本之日期為準。
                                        法院書記官
中      華      民      國    九十四    年      五      月      九      日
附錄本判決論罪之法律條文：
修正前槍砲彈藥刀械管制條例第十一條第四項：
未經許可，持有、寄藏或意圖販賣而陳列第一項所列槍砲者，處一年以上七年以下有
期徒刑，併科新臺幣七百萬元以下罰金。
刑法第二百一十六條：
(行使偽造變造或登載不實之文書罪)
行使第二一０條至第二一五條之文書者，依偽造、變造文書或登載不實事項或使登載
不實事項之規定處斷。
刑法第二百十二條：
(偽造變造特種文書罪)
偽造、變造護照、旅券、免許證、特許證及關於品行、能力服務或其他相類之證書、
介紹書，足以生損害於公眾或他人者，處一年以下有期徒刑、拘役或三百元以下罰金
。
刑法第三百三十七條：
(侵占遺失物罪)
意圖為自己或第三人不法之所有，而侵占遺失物、漂流物或其他離本人所持有之物者
，處五百元以下罰金。
